臺灣桃園地方法院刑事判決　　　　　100年度交簡上字第143號
上　訴　人　臺灣桃園地方法院檢察署檢察官
被　　　告　蔡美如
上列上訴人因被告過失傷害案件，不服本院100年度審交簡字第3
5 號，中華民國100 年6 月28日第一審刑事簡易判決（聲請簡易
判決處刑案號：99年度偵字第12055 號），提起上訴，本院管轄
第二審合議庭判決如下：
    主  文
上訴駁回。
    事實及理由
一、本案經本院合議庭審理結果，認原審簡易判決以被告蔡美如
    犯刑法第284 條第1 項之過失傷害罪，判處拘役肆拾日，諭
    知易科罰金之折算標準為新臺幣（下同）1,000 元折算1 日
    ，認事用法及量刑均無不當，應予維持，並引用原審簡易判
    決書記載之事實、證據及理由（如附件）。
二、檢察官上訴意旨略以：原審未考量被告於偵查及審理之初均
    否認犯行，僅因被告犯後自首而減輕其刑，且科刑理由僅載
    稱審酌被告對注意義務之違反、造成告訴人傷害之結果、犯
    罪情節、犯後態度尚佳，並未說明各事項之具體情形，量刑
    難以論斷是否妥適，又本件被告不符合自首之要件，原審有
    判決不備理由及認事用法之違誤云云。惟查：
（一）按法官於有罪判決如何量處罪刑，均為實體法賦予審理法
      官裁量之刑罰權事項，法官行使此項裁量權，自得依據個
      案情節，參酌刑法第57條所定各款犯罪情狀之規定，於法
      定刑度內量處被告罪刑；除有逾越該罪法定刑或法定要件
      ，或未能符合法規範體系及目的，或未遵守一般經驗及論
      理法則，或顯然逾越裁量，或濫用裁量等違法情事之外，
      自不得任意指摘其量刑違法，最高法院對此並著有80年台
      非字第473 號、75年台上字第7033號、72年台上字第6696
      號、72年台上字第3647號等判例可資參照。故法官量刑，
      如非有上揭明顯違法之情事，自不得擅加指摘其違法或不
      當。原判決關於被告科刑部分，業已敘明「審酌被告對注
      意義務之違反，造成告訴人傷害之結果，至今尚未與告訴
      人達成和解，及犯後態度尚佳」等情為刑之量定之準據，
      經核並無不合，而檢察官前開以原審未說明審酌量刑事項
      之具體情形，為上訴理由，係對原判決已說明之上開事項
      為爭辯，本件原審既係在法定刑內科處其刑，且無違法失
      衡之情形，非可據以指為原判決違背法令之原因，檢察官
      徒以原審量刑違比例原則、濫用裁量權及判決理由未備，
      提起上訴，自非可採。
（二）本件被告肇事後，於有偵查犯罪權限之機關未發覺犯罪前
      ，向前往處理之警員承認其為肇事人，有桃園縣政府警察
      局道路交通事故肇事人自首情形紀錄表1 份附卷可稽，自
      符合自首之規定，上訴人並未具體敘明被告不符合自首要
      件之理由，空言主張被告不符合自首，顯非可採。
（三）至告訴人雖到庭主張：當時我昏迷清醒之後，附近人都圍
      觀，我堂哥跟我說報警了，那時被告還沒有報警，之後被
      告跟我借手機報警，發現她先打電話通知她先生，第二通
      才打電話報警，告訴代理人並稱：車禍發生後，現場的人
      都已經報警，警察來後，被告才打電話報警，被告並非自
      首云云，惟「犯人在犯罪未發覺之前，向該管公務員告知
      其犯罪，而不逃避接受裁判，即與刑法第62條規定自首之
      條件相符，不以言明『自首』並『願受裁判』為必要」、
      「犯人在其犯罪未發覺前，自行向該管公務員申告其犯罪
      事實，而接受裁判為已足，至於嗣後雖就責任事由有所辯
      解，乃辯護權之行使，不能據此即認其先前之自首失其效
      力。」、「刑法第62條所謂發覺，係指該管公務員已知犯
      罪事實並知犯罪人之為何人而言，至被害人以及被害人以
      外之人知悉其事並知其人，而該管公務員猶未知之者，仍
      不能不認為合於該條所謂未發覺之規定。」（最高法院63
      年台上字第1101號判例意旨、96年度台上字第7112號判決
      意旨、84年度台上字第4866號判決意旨參照）。經查，本
      件被告於警詢中陳稱：是我以對方手機撥打119 報案等語
      （偵字卷第4 頁），核與告訴人於警詢中陳稱：「（問：
      事故發生後是何人向警方報案？何人將傷者送醫？）是對
      方蔡美如借用我的行動電話向警方報案的，是119 救護車
      將我送往林口長庚醫院醫治。」等語（偵字卷第9 頁）、
      及本院準備程序中陳稱：被告有向伊借手機打電話報警等
      語相符（本院卷第18頁背面），堪認被告確有撥打電話報
      警處理。另證人即本件交通事故處理員警陳彥文亦於本院
      審理時到庭證稱：當時我接獲勤務中心通報，勤務中心沒
      有說是誰報警，到現場看到告訴人已經送醫，被告蔡美如
      在現場，她有跟我說是她開車與告訴人發生車禍，並承認
      她是肇事人等語明確，並有桃園縣政府警察局道路交通事
      故肇事人自首情形紀錄表載明：「報案人或勤指中心轉來
      資料未報明肇事人姓名，處理人員前往現場處理時，肇事
      人在場，並當場承認為肇事人，」附卷可佐，足認被告於
      偵查權限機關，知其真實姓名前坦認為肇事人，自符合自
      首之要件無訛。故被告於本件犯罪事實未為有偵查犯罪職
      權之公務員所發覺前，即主動報警，並留在現場接受調查
      ，即符合刑法第62條自首之規定。又如前所述，被告於車
      禍發生後，已向前往處理之警員承認其為肇事人，縱如檢
      察官所稱被告於偵查庭及原審審理之初有所辯解，亦屬其
      辯護權之行使，不能據此即認其否認犯行致其先前之自首
      失其效力。基此，告訴人上開主張被告不符合自首，自有
      誤會，亦非可採，併予敘明。
（四）綜上，檢察官上訴主張原審量刑違比例原則、濫用裁量權
      及判決理由未備及被告不符合自首之要件云云，為無理由
      ，應予駁回。
據上論斷，應依刑事訴訟法第455 條之1 第1 項、第3 項、第36
8 條、第373 條，判決如主文。
本案經檢察官陳詩詩到庭執行職務。
中    華    民    國   100    年    10    月    17    日
                  刑事第十庭  審判長法  官  江德民
                                    法  官  華澹寧
                                    法  官  林文慧
以上正本證明與原本無異。
不得上訴。
                                    書記官  陳郁惠
中    華    民    國   100    年    10    月    19    日